【裁判字號】    90,上訴,546
【裁判日期】    900606
【裁判案由】    殺人未遂
【裁判全文】
臺灣高等法院臺南分院刑事判決          九十年度上訴字第五四六號        潛
      上  訴  人
      即  被  告  甲  ○  ○
      指定辯護人  本院公設辯護人  丙  ○  ○
右列上訴人因殺人未遂案件，不服臺灣臺南地方法院八十九年度訴緝字第六○號中華
民國九十年三月八日第一審判決（起訴案號：臺灣臺南地方法院檢察署八十四年度偵
字第九一八號），提起上訴，本院判決如左：
      主      文
上訴駁回。
      事      實
一、甲○○曾因軍法搶奪、搶劫案件，經最高法院判處有期徒刑十年，於民國（下同
    ）七十七年四月二十二日確定，於八十三年十一月六日執行完畢，猶不知悔改。
    與乙○○原係夫妻，並育有子女，因相處不睦而離異，緣於八十三年十二月十日
    下午一時許，駕駛自小客車，至臺南縣佳里鎮○○里○○路三五七巷五十六號乙
    ○○租屋附近等候乙○○，見陳雅玲搭載乙○○騎機車正欲上班，乃尾隨於後，
    並要求機車停下與之談話，於臺南縣佳里鎮○○街、自由街口停下後，陳雅玲乃
    至該處附近之中華勞工福利品中心打電話欲向公司報備，僅留甲○○與乙○○於
    現場。甲○○隨即要求乙○○回家照顧小孩，為乙○○所拒，見未能如願，乃心
    生怨懟，基於殺人之犯意，自其車上（起訴書誤為自腰際）拿取出預藏之水果刀
    一把，右手反握刀柄，自前朝乙○○之左背剌下，並將之推倒於地，復以水果刀
    剌殺其上身，致乙○○受有左上背剌傷二處，五公分長二公分深、頸部下側剌傷
    三公分長二公分深、合併左胸腔積血；右上臂上外側剌傷三分分長二公分深、右
    上臂下外側剌傷六公分長三公分深；左手臂割傷十二公分、左前臂外側割傷十公
    分之嚴重傷口，甲○○因用力過猛，不慎跌倒，水果刀觸碰地面致彎曲，乙○○
    又以雙手護住胸前、頭部抵抗，始倖免於難。甲○○見狀，遂將彎曲之水果刀棄
    置，並調轉車頭逃逸，嗣乙○○經陳雅玲送醫急救治療並住院，始脫離險境。經
    警於現場扣得甲○○所有之水果刀一把。
二、案經乙○○訴由臺南縣警察局佳里分局報告臺灣臺南地方法院檢察署檢察官偵查
    起訴。
      理      由
一、訊據上訴人即被告甲○○雖供承有於右揭時、地持水果刀刺傷被害人乙○○之事
    實，惟矢口否認有殺人之犯行，辯稱：伊與乙○○在八十三年五月離婚，離婚後
    仍在一起；案發當天欲找乙○○回家照顧生病之小孩，經乙○○拒絕，因當時伊
    已飲酒，始不小心以水果刀傷及乙○○，水果刀本來即放在車上，無殺害乙○○
    之意云云。
二、經查：
(一)被告於上開時、地，持所有水果刀剌殺被害人之事實，業據被告於警訊時供稱：
    「．．是我從車內取出一把水果刀朝她的身體砍殺」、「我車內水果刀（即殺傷
    乙○○的刀子）是從我家帶來的．．」等語無諱（見警卷第八頁反面及第九頁）
    ，並據被害人於警訊及偵查中證稱：「甲○○共砍殺我背部二刀，其中有一刀深
    及肺部致肺出血．．」、「當陳雅玲去打電話時，甲○○就從預藏在腰間水果刀
    反手持刀連續砍殺我，並說要將我殺死．．」（見警卷第四頁反面、第五頁）、
    「．．以反握刀之方式，而對我從正面剌到我背部，他是右手拿刀，我被刺後，
    雙手叉放胸前，他將我推倒，我面向他背向上，他又立即以刀子一直剌我，我用
    手去擋，共剌了八刀」等明確（見偵查卷第十頁反面），且經當日載被害人之證
    人陳雅玲於警訊時證稱：「．．在現場有看見一把沾有血跡的水果刀」等語（見
    警卷第七頁），是被告客觀上係持預藏在腰間之上開水果刀剌殺被害人，並說要
    將被害人殺死，主觀上即有殺人之犯意灼然無疑。
(二)被告前揭時、地，持水果刀刺殺被害人，致被害人受有：「左上背剌傷二處，五
    公分長二公分深、頸部下側剌傷三公分長二公分深、合併左胸腔積血；右上臂上
    外側剌傷三分分長二公分深、右上臂下外側剌傷六公分長三公分深；左手臂割傷
    十二公分、左前臂外側割傷十公分」嚴重傷口之事實，有新生醫院（83）一四四
    四號甲種傷害診斷證明書一紙在卷足資佐憑（見警卷第十二頁），其中被害人所
    受左背刺傷二處各約三公分長，深及肺部；左側血胸；右手裂傷四處二至三公分
    長，於八十三年十二月十一日住院，作胸管引流及縫合手術，亦有財團法人奇美
    醫院診斷證明書一紙附卷足稽（見警卷第十一頁）；被害人於八十三年十二月十
    日至新生醫院就診時多處剌傷，其中以左上背剌傷與左頸部下側剌傷最危險，左
    上背剌傷深度如達胸腔、傷及肺臟，即可能危及生命；而左頸部下側動脈若遭剌
    傷，會引起立即大量出血，有致命之虞，為新生醫院八十九年十一月二日新聯醫
    八九字第○三八號函示在卷可考（見一審卷第三十四頁），則被告剌殺被告之傷
    口，既已深及肺部，且有左側血胸之情形，復作胸管引流等手術，被害人之左頸
    部下側剌傷之程度並深達二公分，有致命之虞，足證被告所剌殺被害人身體之部
    位，均係朝人體賴以維持生命之重要器官（肺臟）及循環組織（頸部下側大動脈
    ）為之，益徵被告當時確有致被害人於死之犯意足明；按人體之左背部為心臟、
    肺臟所在，頸部則係連接腦部組織及身體之重要部位，均為人體之要害，如以利
    刃猛力攻擊，當有致死之虞，此為一般人所週知，被告亦無諉為不知之理，被告
    辯稱：僅欲傷害被害人云云，顯不足採信。
(三)扣案之水果刀一把，經臺灣臺南地方法院檢察署檢察官於八十四年一月二十六日
    勘驗之結果，該水果刀之刀身已呈九十度彎曲等情，有臺灣臺南地方法院檢察署
    八十四年一月二十六日勘驗筆錄足考（見偵查卷第十二頁）；顯非被告於原審辯
    稱：該水果刀係蹲下要抱被害人時碰到地板始折彎云云（見一審卷第十四頁），
    因揆諸經驗法則，水果刀應有強大之作用力與反作用力集中於刀刃，始有可能呈
    九十度彎曲之角度，足證被告當時殺意之堅，用力之猛，始不慎跌倒致刀身彎曲
    ，益徵其確有殺人之犯意甚明。此外，復有扣案呈九十度彎曲之水果刀一把附卷
    足參，被告所辯各語，無非事後卸責之詞，委無足取，事證明確，被告犯行洵堪
    認定。
三、核被告所為，係犯刑法第二百七十一條第二項、第一項之殺人未遂罪。被告已著
    手於殺人犯罪行為之實行，尚未達被害人死亡之犯罪結果，其殺人行為尚屬未遂
    階段，應依刑法第二十六條前段之規定減輕其刑。被告曾因軍法搶奪、搶劫案件
    ，經最高法院判處有期徒刑十年，於七十七年四月二十二日確定，於八十三年十
    一月六日執行完畢，有臺灣高等法院被告全國前案紀錄表在卷足考，於五年內再
    犯有期徒刑以上之罪，為累犯，依刑法第四十七條加重其刑，並先加後減（最高
    本刑為死刑、無期徒刑部分，依法不得加重）。接續持刀剌殺被害人，係利用同
    一犯罪機會，以一犯意接續多次行為，侵害一個法益，為接續犯，屬單純一罪。
四、公訴意旨另以：被告甲○○復跑回停放近處之小客車上，駕駛小客車朝乙○○之
    方向衝撞，乙○○乃奮力爬起躲於路邊電線桿，始倖免於難，因認被告於此部分
    亦涉有殺人未遂罪嫌云云。然查被告當時係欲逃逸而迴轉車子等情，業據被告於
    原審審理時供稱：「（後來你將刀子丟掉，跑回小客車上駕駛向張女方向衝撞？
    ）沒有，我是要迴轉過去」等語（見一審卷第十三頁反面），「（有無開車撞被
    害人？）沒有。我是要迴轉離開，並非要撞她」等語（見一審卷第八十二頁），
    被害人於警訊時亦陳稱：「甲○○殺傷我後即駕車逃走」等語（見警卷第二頁）
    ；證人陳雅玲於審理時復證稱：「（你回來時乙○○站在哪個位置？附近有無電
    線桿？）他站在電線桿附近外側靠馬路的地方，並沒有靠著電線桿」等語（見一
    審卷第五十五頁），相互以觀，足證當時被告確係欲迴轉倒車逃逸，並非欲衝撞
    被告等情，應無疑義，否則被害人當時之位置，應係於電線桿內側靠人行走道，
    始符一般常理。此部分雖訴人雖未於證據並所犯法條欄論述，惟於犯罪事實欄內
    既已述及並提起公訴，自得依法審理；此外復查無其他證據證明被告確有公訴人
    所指之此部分犯行，惟此部分與前揭殺人未遂之事實，有接續犯裁判上一罪之關
    係，爰就該部分不另為無罪之諭知。
五、原審以被告罪證明確，因予適用刑法第二百七十一條第二項、第一項、第二十六
    條前段、第四十七條、第三十八條第一項第二款規定，爰審酌被告犯罪之動機、
    目的係因要求照顧小孩，即起殺意，罔顧人命，危害社會之安全、對被害人所受
    身體及心理之長久影響頗巨，所受之損害難以填補，犯後態度尚稱良好，與被害
    人達成和解等一切情狀，量處有期徒刑五年八月，以資懲儆。扣案呈九十度彎曲
    之水果刀一把，認定為供犯罪所用之物，為被告所有，業據被告供承在卷，依刑
    法第三十八條第一項第二款之規定宣告沒收。本院經核原判決認事用法，均無不
    合，量刑亦屬妥適。被告上訴意旨，否認有殺人犯意，並指摘原判決不當，為無
    理由，應予駁回。
六、據上論斷，應依刑事訴訟法第三百六十八條，判決如主文。
本案經檢察官李傳來到庭執行職務。
中  華  民  國      九  十      年        六        月        六        日
                                臺灣高等法院臺南分院刑事第五庭
                                    審判長法官  茆    臺    雲
                                          法官  李    文    福
                                          法官  蔡    長    林
右正本證明與原本無異。
如不服本判決，應於判決送達後十日內向本院提出上訴狀，其未敘述理由者並應於提
出上訴狀後十日內向本院補提理由書（應附繕本）。
                                    法院書記官  李    培    薇
中  華  民  國九  十      年        六        月        七        日
附錄本案論罪科刑法條全文：
刑法第二百七十一條
  殺人者，處死刑、無期徒刑或十年以上有徒刑。
  前項之未遂犯罰之。
  預備犯第一項之罪者，處二年以下有期徒刑。


司法院資訊處製作；財團法人民間司法改革基金會備份。
